臺灣臺南地方法院民事裁定
　　　　                          110年度家親聲字第20號
聲  請  人  丙○○  
            丁○○  
相  對  人  乙○○  
上列當事人間請求減輕或免除扶養義務事件，本院裁定如下：
    主  文
聲請人丙○○、丁○○對相對人乙○○之扶養義務應予免除。
聲請程序費用由相對人負擔。
    理  由
一、本件聲請意旨略以：相對人為聲請人丙○○、丁○○之父親，相
    對人婚後即無固定工作，且薪資均用於菸酒及賭博，經常性
    向親友借錢不還，酗酒後對家人施暴及毀損家具，並曾將聲
    請人等囚禁於他處，威脅聲請人等母親甲○○給錢，否則將對
    聲請人等不利等等。相對人於88年入獄後，聲請人則由聲請
    人母親及娘家扶養，聲請人高中、大學起皆申請貸款就學，
    目前聲請人仍在償還債務中；又相對人在外積欠多方債務，
    導致聲請人與聲請人母親需時常躲避追債人，造成心理陰影
    ；相對人在服刑期間仍寄信向配偶索取金錢，相對人出獄後
    ，雖表示會改過自新，但同住期間又故態復萌，不僅未提供
    扶養資源，還向聲請人母親索討金錢，並有吸食強力膠、妄
    想、暴力及精神異常等情形，其行為已對聲請人造成身心及
    財務影響。是聲請人爰依民法第1118條之1第2項之規定，請
    求免除對相對人之扶養義務等語。
二、經查：
（一）按直系血親相互間，互負扶養之義務，民法第1114條第1
      款定有明文，是直系血親相互間，受扶養權利之一方，自
      得向負扶養義務之他方請求扶養。次按受扶養權利者為直
      系血親尊親屬，以不能維持生活為限；因負擔扶養義務而
      不能維持自己生活者，免除其義務。但受扶養權利者為直
      系血親尊親屬或配偶時，減輕其義務；受扶養權利者有下
      列情形之一，由負扶養義務者負擔扶養義務顯失公平，負
      扶養義務者得請求法院減輕其扶養義務：⒈對負扶養義務
      者、其配偶或直系血親故意為虐待、重大侮辱或其他身體
      、精神上之不法侵害行為。⒉對負扶養義務者無正當理由
      未盡扶養義務。受扶養權利者對負扶養義務者有前項各款
      行為之一，且情節重大者，法院得免除其扶養義務，民法
      第1117條、第1118條、第1118條之1第1、2項分別定有明
      文。
（二）聲請人丙○○、丁○○主張相對人為其等父親，業據提出戶籍
      謄本為證，堪信為真實。聲請人等為相對人直系血親卑親
      屬，為法定扶養義務人，對相對人即有扶養義務，則其請
      求減輕或免除扶養義務即非無據。又聲請人等復主張相對
      人自其年幼起即無正當理由未盡扶養義務且情節重大，請
      求法院免除對相對人之扶養義務一節，核與證人即聲請人
      之母親甲○○到庭證述：「（對本件聲請知悉何事？）我是
      聲請人2人的母親，相對人的前妻，我和相對人結婚後，
      聲請人2人出生，大部分都是我在扶養小孩，剛開始時相
      對人還有拿錢回家，但是聲請人丙○○4歲時、聲請人丁○○2
      歲時，相對人染上賭博惡習，從家裡拿出去的錢比拿回來
      的還多，民國88年相對人入監服刑，當時聲請人2人還沒
      有上小學，從那時開始我一個人照顧聲請人2人到成年，
      我和相對人在94年間離婚，離婚後聲請人2人的親權在我
      這邊，離婚後相對人也沒有負擔扶養費。」等語相符（見
      本院110年1月28日訊問筆錄）。稽之上開證人證言，族認
      本件聲請人主張其等於未成年時，相對人長期未盡為人父
      親應盡之扶養義務之情事一節，自堪認為真正。
（三）審酌本件相對人為聲請人等之父親，於聲請人等成年前，
      依法對聲請人等本負扶養義務，然相對人自聲請人等年幼
      時，均未曾盡任何扶養聲請人之義務，皆仰聲請人之母親
      扶養照顧，有違身為人父應盡之責任，顯已構成對負扶養
      義務者無正當理由未盡扶養義務，且情節重大，如強令聲
      請人負擔與其長期感情疏離之相對人之扶養義務，顯失公
      平。從而，聲請人主張依民法第1118條之1第2項之規定，
      免除其對相對人之扶養義務，洵屬有據，應予准許。
三、依家事事件法第97條，非訟事件法第21條第2項，民事訴訟
    法第78條，裁定如主文。
中　　華　　民　　國　　110 　年　　2 　　月　　1 　　日
                  家事法庭    法  官 楊佳祥
以上正本係照原本作成。
如不服本裁定，應於裁定送達後10日內向本院提出抗告狀，並繳
中　　華　　民　　國　　110 　年　　2 　　月　　1 　　日
                   　　 　    書記官 許哲萍